【裁判字號】    97,訴,5247
【裁判日期】    970902
【裁判案由】    清償借款
【裁判全文】
臺灣臺北地方法院民事判決              97年度訴字第5247號
原      告  永豐商業銀行股份有限公司
法定代理人  丁○○
訴訟代理人  甲○○
            乙○○
被      告  丙○○
當事人間請求清償借款事件，經本院於中華民國97年8 月26日言
詞辯論終結，判決如下：
    主      文
被告應給付原告新台幣柒拾柒萬零佰貳拾伍元，及自民國九十
七年一月十一日起至清償日止，按年息百分之十一點四五計算之
利息，並自民國九十七年二月十一日起至清償日止，在六個月以
內者，按上開利率百分之十，超過六個月者，超過部分按上開利
率百分之二十計付違約金。
訴訟費用新台幣捌仟肆佰捌拾元由被告負擔。
本判決於原告以新台幣貳拾柒萬元為被告供擔保後，得假執行。
    事實及理由
甲、程序方面：
    兩造業於約定書第十三條約定合意以本院為第一審管轄法院
    ，有約定書在卷可稽，故本院自有管轄權，合先敘明。
乙、得心證之理由：
一、原告主張：
  (一)原告公司名稱原為臺北國際商業銀行股份有限公司，嗣於民
    國95年11月13日與建華商業銀行股份有限公司合併，並更名
    為永豐商業銀行股份有限公司，相關權利義務仍由原告概括
    承受。
  (二)訴外人即借款人許鴛鴦邀同被告為連帶保證人，於94年6月
    16日向臺北國際商業銀行股份有限公司借用新台幣（下同）
    1,000,000元，約定借款期間自94年6月16日起至99年6月16
    日止，利息按該行公告之定儲利率指數加碼年息8.89﹪按月
    計算，以每一個月為一期，依年金法按期平均攤還本息，若
    未按期清償者，其逾期清償在六個月以內者，按上開利率10
    ﹪，超過六個月者，超過部分按上開利率20﹪計付違約金。
    詎許鴛鴦自97年1月10日起即未依約繳款，依約定書第五條
    第一項第一款約定，債務視為全部到期，借款人許鴛鴦即喪
    失期限利益，被告既為連帶保證人，自應依約負連帶清償責
    任。屢向被告催討，均置之不理，為此爰依連帶保證契約之
    法律關係，起訴請求被告返還借款本息及違約金等語。並聲
    明：除假執行供擔保金額外，如主文所示。
二、被告則以：借款人許鴛鴦有提供不動產設定抵押權與原告，
    被告固為連帶保證人，然原告應先實行抵押權，方得就其不
    足受償部分向被告請求等語，資為抗辯。並聲明：原告之訴
    及假執行之聲請均駁回。
三、兩造不爭執之事實：
    本件原告主張如前一所述之事實，已據其提出借據、約定書
    、歷史往來明細查詢、放款往來明細查詢一覽表、利率查詢
    、銀行營業執照為證；被告對上開事實並不爭執，自堪信原
    告主張為真實。
四、被告雖另抗辯如二所載，但按，「銀行法第十二條之一第三
    項但書規定銀行為取得其辦理自用住宅放款及消費性放款債
    權之執行名義或保全程序者，不受該項前段應先就借款人進
    行求償之限制，債務人不得以之為妨礙或消滅債權人請求事
    由拒絕給付。則所謂先就借款人進行求償，乃係銀行對其辦
    理自用住宅放款及消費性放款借款人之連帶保證人強制執行
    時應遵守之程序，如有不當，自係強制執行法第十二條第一
    項聲明異議之範疇。」（最高法院91年度台抗字第110號裁
    定參照），經查，原告在本院97年8月26日言詞辯論期日對
    於借款人許鴛鴦所為消費性放款之授信，係屬於許鴛鴦提供
    其位於桃園地區之不動產，設定抵押權所擔保之債權範圍乙
    節，自陳無訛。惟如前開說明，原告本件既係為取得執行名
    義，自不受銀行法第十二條之一第三項前段應先就借款人進
    行求償規定之限制，僅被告得在事後強制執行程序中以此聲
    明異議。是以，被告此項所辯，尚無足取，原告之主張為可
    採信。
五、從而，原告依消費借貸及連帶保證契約請求被告連帶給付借
    款如主文第一項所示，為有理由，應予准許。
六、本件為判決之基礎已臻明確，兩造其餘之陳述及所提其他證
    據，經本院斟酌後，認為均於判決之結果無影響，亦與本案
    之爭點無涉，自無庸逐一論述，併此敘明。
六、訴訟費用之負擔：本件第一審裁判費為8,480元，應由被告
    負擔，爰確定如主文第二項所載。
丙、假執行之宣告：
    原告陳明願供擔保，請求宣告假執行，核無不合，茲酌定擔
    保金額，予以准許。
丁、結論：原告之訴為有理由，並依民事訴訟法第七十八條、第
    三百九十條第二項，判決如主文。
中    華    民    國    97    年    9     月    2     日
                  民事第三庭  法  官  賴錦華
以上正本係照原本作成。
如對本判決上訴，須於判決送達後二十日之不變期間內，向本院
提出上訴狀。
中    華    民    國    97    年    9     月    2     日
                              書記官  張馨文


司法院資訊處製作；財團法人民間司法改革基金會備份。
